臺灣高等法院高雄分院刑事判決　　　　99年度上訴字第1939號
上　訴　人　臺灣高雄地方法院檢察署檢察官
被　　　告　0000-0000A（年籍資料詳卷）
指定辯護人　本院公設辯護人　 李佩娟
上列上訴人因被告妨害性自主案件，不服臺灣高雄地方法院99年
度訴字第429 號中華民國99年10月27日第一審判決（起訴案號：
臺灣高雄地方法院檢察署98年度偵緝字第1009號），提起上訴，
本院判決如下：
    主  文
上訴駁回。
    理  由
一、公訴意旨略以：被告00000000A （真實姓名年籍均詳卷，下
    稱B 男）為00000000（民國78年6 月生，真實姓名年籍均詳
    卷，下稱A 女）之伯父，竟基於違反A 女意願強制對之性交
    之概括犯意，連續為後述犯行：(1)於93年間A 女仍就讀國中
    某時起至94年暑假過後（A 女就讀專科1 年級結束）某時止
    ，在B 男高雄縣燕巢鄉工兵學校附近某租住處及A 女曾祖母
    位於高雄縣燕巢鄉（地址詳卷）住處，不顧A 女之推擋，伸
    手探入A 女衣服撫摸胸部，伸手進入A 女牛仔褲內，隔著內
    褲撫摸A 女性器（外陰部）猥褻20餘次，並進而於94年年底
    某時，在A 女曾祖母高雄縣燕巢鄉住處（地址詳卷）房間旁
    的小倉庫內，脫去A 女衣褲，撫摸A 女胸部，復不顧A 女之
    推擋，以其性器進入A 女性器內抽動而性交得逞。(2)於95年
    4 月24日下午1 時許，乘A 女（適因祖父過世返家守靈）應
    B 男之妻要求送飲料至B 男高雄縣燕巢鄉新住處（地址詳卷
    ）2 樓主臥室之機，強拉並強壓A 女在床，將A 女上衣脫光
    、褲子脫到大腿處，以其性器進入A 女性器內抽動而性交得
    逞，因認被告涉犯刑法第221 條第1 項之強制性交罪嫌（公
    訴意旨雖於犯罪事實敘及強制猥褻之行為，但於所犯法條欄
    以猥褻係性交之階段行為，為強制性交行為所吸收，只論列
    刑法第221 條第1 項之強制性交罪嫌）云云。
二、證據能力部分：
（一）高雄市政府警察局測謊鑑定書有證據能力：
      按測謊鑑定，係依一般人若下意識刻意隱瞞事實真相時，
      會產生微妙之心理變化，例如：憂慮、緊張、恐懼、不安
      等現象，而因身體內部之心理變化，身體外部之生理狀況
      亦隨之變化，例如：呼吸急促、血液循環加速、心跳加快
      、聲音降低、大量流汗等異常現象，惟表現在外之生理變
      化，往往不易由肉眼觀察，乃由測謊員對受測者提問與待
      證事實相關之問題，藉由科學儀器（測謊機）紀錄受測者
      對各個質問所產生細微之生理變化，加以分析受測者是否
      下意識刻意隱瞞事實真相，並判定其供述是否真實；測謊
      機本身並不能直接對受測者之供述產生正確與否之訊號，
      而係測謊員依其專業之學識及經驗，就測謊紀錄，予以客
      觀之分析解讀，至於測謊鑑定究竟有無證據能力，刑事訴
      訟法並無明文規定，惟實務上，送鑑單位依刑事訴訟法第
      208 條第1 項規定，囑託法務部調查局或內政部警政署刑
      事警察局為測謊檢查，受囑託機關就檢查結果，以該機關
      名義函覆原囑託之送鑑單位，該測謊檢查結果之書面報告
      ，即係受囑託機關之鑑定報告，該機關之鑑定報告，形式
      上若符合測謊基本程式要件，包括：(1)經受測人同意配合
      ，並已告知得拒絕受測，以減輕受測者不必要之壓力。(2)
      測謊員須經良好之專業訓練與相當之經驗。(3)測謊儀器品
      質良好且運作正常。(4)受測人身心及意識狀態正常。(5)測
      謊環境良好，無不當之外力干擾等要件，即賦予證據能力
      ，非謂機關之鑑定報告書當然有證據能力；具上述形式之
      證據能力者，始予以實質之價值判斷，必符合待證事實需
      求者，始有證明力；刑事訴訟法就證據之證明力，採自由
      心證主義，由法院本於確信自由判斷，惟法院之自由判斷
      ，亦非漫無限制，仍不得違背經驗法則及論理法則；測謊
      檢查之受測者可能因人格特性或對於測謊質問之問題無法
      真正瞭解，致出現不應有之情緒波動反應，此時若過於相
      信測謊結果，反而有害於正當之事實認定；一般而言，受
      測者否認犯罪之供述呈現不實之情緒波動反應，不得採為
      有罪判決之唯一證據，若受測者否認犯罪之供述並無不實
      之情緒波動反應，又無其他積極證據證明其被訴之犯罪事
      實，自得採為有利於受測者之認定；復按刑事訴訟法第20
      6 條第1 項規定：「鑑定之經過及其結果，應命鑑定人以
      言詞或書面報告」，又法院或檢察官囑託相當之機關鑑定
      ，準用第206 條第1 項之規定，同法第208 條第1 項亦有
      明文規定；是鑑定報告書之內容應包括鑑定經過及其結果
      ，法院囑託鑑定機關為測謊檢查時，受囑託之鑑定機關不
      應僅將鑑定結果函復，並應將鑑定經過一併載明於測謊之
      鑑定報告書中，若鑑定報告書僅簡略記載檢查結果而未載
      明檢查經過，既與法定記載要件不符，法院自應命受囑託
      機關補正，必要時並得通知實施鑑定之人以言詞報告或說
      明，否則，此種欠缺法定要件之鑑定報告不具備證據資格
      ，自無證據能力可言（最高法院93年度台上字第948 號判
      決意旨參考）。本件經公訴人囑託高雄市政府警察局對被
      告實施測謊鑑定，經該局以模擬中性卡片數字刺激測驗及
      區域比對法，經被告之同意後，實施測謊結果，認被告稱
      ：「（有關本案，你的陰莖有沒有插入被害人的陰道內？
      ）沒有。」，呈不實反應，此有高雄市政府警察局98年8
      月17日高市警鑑字第0980050463號測謊鑑定書在卷可考（
      見偵緝卷第34頁至36頁）。而本件測謊鑑定過程，業經被
      告簽署儀器測試具結書，亦對其身心狀況做過調查認可施
      以測謊，並已向其解釋測謊問卷內容題組（包含檢測方法
      ）之內容，此外、受測者於鑑定過程中，身體外觀反應正
      常，意識清醒，言語對談中能說明相關案情及疑點，未有
      答非所問或語無倫次之情形，其稱鑑定過程中身體及精神
      況正常，測謊儀器運作情形亦屬正常，而施測者亦具有專
      業資格證明，有測謊鑑定書（見偵緝卷第34頁至39頁）、
      測謊儀測試報告（本院卷第6 至20頁）附卷足憑，依上開
      說明，本件測謊報告應具有證據能力（原審認本件測謊報
      告無證據能力，應予補正）。
（二）A 女警詢中之陳述有證據能力：
      按「被告以外之人於審判中所在不明者，其於檢察事務官
      、司法警察官或司法警察調查中所為之陳述，經證明具有
      可信之特別情況，且為證明犯罪事實之存否所必要者，得
      為證據。」刑事訴訟法第159 條之3 第3 款亦有明文。本
      案A 女於原審審理中屢經傳訊，均不到庭，並已搬離很久
      ，且未回家，亦未與家人聯絡，也不知去向或行方，已據
      證人即A 女之繼母余雅容於原審審理時證述明確（見原審
      卷第72頁），是A 女於審判中應屬所在不明。本院審酌本
      案係A 女主動提出告訴，衡情檢察事務官、司法警察官等
      應無以強暴、脅迫或詐欺等不正當方法取供之必要，應具
      有可信之特別情況，且為證明犯罪事實之存否所必要，應
      認均有證據能力，合先敘明。
（三）按「被告以外之人於審判外之陳述，雖不符前四條之規定
      ，而經當事人於審判程序同意作為證據，法院審酌該言詞
      陳述或書面陳述作成時之情況，認為適當者，亦得為證據
      。當事人、代理人或辯護人於法院調查證據時，知有第15
      9 條第1 項不得為證據之情形，而未於言詞辯論終結前聲
      明異議者，視為有前項之同意」，刑事訴訟法第159 條之
      5 定有明文。又當事人、代理人或辯護人於調查證據時，
      知有本法第159 條之5 第1 項不得為證據之情形，卻表示
      「對於證據調查無異議」、「沒有意見」等意思，而未於
      言詞辯論終結前聲明異議者，應視為已有將該等傳聞證據
      採為證據之同意（參見該條之立法理由）。本件檢察官、
      辯護人及被告於本院準備程序，就本判決所引用各項證據
      之證據能力，除上揭所述外，餘均表示無意見，且於本院
      言詞辯論終結前，檢察官、辯護人及被告對於卷附具有傳
      聞證據性質之證據，既均已知其情，均未聲明異議，本院
      認該具有傳聞證據性質之證據，並無任何違法取證之不適
      當情形，以之作為證據使用係屬適當，自得採為本案認定
      事實所憑之依據。
三、按犯罪事實應依證據認定之，無證據不得認定犯罪事實；又
    不能證明被告犯罪者，應諭知無罪之判決，刑事訴訟法第15
    4 條第2 項、第301 條第1 項分別定有明文。而事實之認定
    ，應憑證據，如未能發現相當證據，或證據不足以證明，自
    不能以推測或擬制之方法，以為裁判基礎，最高法院40年台
    上字第86號判例意旨足資參照。又依刑事訴訟法第161 條第
    1 項之規定：檢察官就被告犯罪事實，應負舉證責任，並指
    出證明之方法。因此，檢察官對於起訴之犯罪事實，應負提
    出證據及說服之實質舉證責任。倘其所提出之證據，不足為
    被告有罪之積極證明，或其指出證明之方法，無從說服法院
    以形成被告有罪之心證，基於無罪推定之原則，自應為被告
    無罪判決之諭知，亦有最高法院92年台上字第128 號判例要
    旨足參。所謂認定犯罪事實之證據，係指足以認定被告確有
    犯罪行為之積極證據而言，如未發現相當證據，或證據不足
    以證明，自不能以推測或擬制之方法，以為裁判基礎。且刑
    事訴訟上證明之資料，無論其為直接證據或間接證據，均須
    達於通常一般人均不致於有所懷疑，而得確信其為真實之程
    度，始得據為有罪之認定，若其關於被告是否犯罪之證明未
    能達此程度，而有合理性懷疑之存在，致使無從形成有罪之
    確信，根據「罪證有疑，利於被告」之證據法則，即不得遽
    為不利被告之認定，此觀諸最高法院76年台上字第4986號判
    例意旨亦甚明顯。又按告訴人之告訴，係以使被告受刑事追
    訴為目的，其指訴是否與事實相符，仍應調查其他證據，以
    資審認，必被害人所述被害情形，無瑕疵可擊，且就其他方
    面調查，又與事實相符，始足據為有罪判決之基礎（最高法
    院81年度台上字第3539號判決要旨參照）。
四、本件公訴人認被告B 男涉有上揭犯行，無非係以：被告坦
    承於95年4 月間，被告父親過世後，A 女有送飲料到其住處
    、被害人A 女之指訴、高雄市立聯合醫院受理疑似性侵
    害事件驗傷診斷書、A 女於蔡尚正婦產科就診病歷資料等
    為其主要論據。訊據被告固坦承95年4 月間，其父親過世後
    ，A 女有送飲料到其住處等事實，惟堅決否認上開犯行，辯
    稱：沒有與A 女有肢體上之接觸，亦無性交行為，且沒有帶
    A 女至A 女曾祖母高雄縣燕巢鄉住處房間旁的小倉庫內，本
    件係A 女之嬸嬸謝曉萍與其有過節，因而捏造A 女之父親係
    因被告陷害而入監服刑等情事，致A 女懷恨被告，並唆使A
    女提出告訴等語為辯。
五、經查：
（一）A 女之處女膜有舊裂傷，並無新的裂傷，95年7 月12日診
      斷為無特異性之陰道炎等情，有高雄市立聯合醫院受理疑
      似性侵害事件驗傷診斷書、A 女於蔡尚正婦產科就診病歷
      資料在卷可稽，應堪採信，然此部分僅足以證明A 女處女
      膜有舊裂傷，尚難以此推論該處女膜舊裂傷為被告所為。
（二）A 女雖於警詢及偵查中為不利於被告之陳述，然查其指述
      前後不相符，且有甚多瑕疵，茲分述如下：
    1.關於猥褻部分：
      A 女先於96年5 月4 日時指稱：「約在國中2 、3 年級
        時，在被告（B 男）租屋處，A 女因為和爺爺、奶奶去
        被告家中吃晚餐，吃晚餐前坐在客廳的沙發上看電視，
        被告將手伸進A 女胸前隔著內衣撫摸A 女胸部」云云（
        臺灣高雄地方法院檢察署96年度他字第3784號卷【以下
        稱偵一卷】第6 頁）云云；嗣於同日於檢察官訊問時則
        具結證稱：「我讀國二約在91年9 月之後被告來找我，
        當天會在家裡摸我胸部」云云（偵一卷第14頁），此與
        起訴書所記載，被告於93年間開始對A 女為猥褻行為乙
        節顯不相符。
      A 女於同日檢察事務官訊問時又表示，94年7 、8 月就
        讀國中時，被告在其租屋處對之上下其手云云（偵一卷
        第1 頁），如果A 女於91年9 月已經是國中二年級，為
        何94年7 、8 月時仍讀國中？況且A 女於同日之警詢中
        又曾表示，93年年中我上五專一年級‧‧‧云云（偵一
        卷第6 頁）。以A 女於受訊問時年齡業已將近18歲，且
        依照卷內資料亦無A 女有智能或陳述能力不足之跡象，
        A 女竟然對於犯罪時間以及被害時係念國中抑或五專乙
        節無法為一致之供述，且對於遭被告猥褻之時間，於同
        一日受訊問時亦發生前後供述不一之明顯瑕疵，其指述
        是否可信，實非無疑。
      再者，A 女既供稱被告初次猥褻之地點在於被告租屋處
        ，嗣後又稱91年9 月，被告來找A 女，在家裡撫摸其胸
        部云云，此亦係於同一日之供述中卻對於犯罪地點為兩
        歧之陳述。此外，A 女陳稱當時與爺爺奶奶同住，係因
        與爺爺、奶奶同去被告家中吃晚餐，於看電視時被告於
        客廳對之為猥褻行為。然被告家中既非無人，客廳復係
        多數人進出之場所，被告何以得於眾目睽睽下對於A 女
        為猥褻之行為而不為人所發現，已啟人疑竇。況且A 女
        自陳係就學至五專二年級才休學，足見A 女受有一定之
        教育，應無應變能力不足之疑慮，再參以A 女當時既非
        與被告同住，經濟、生活並無依附被告之必要，當時A
        女之爺爺、奶奶（即被告之父母）亦都在場之情境下，
        A 女大可為反抗之表示而無需害怕，然A 女竟陳稱當時
        會害怕以致於沒有反應云云，亦有可疑。
      至於公訴意旨另認為，被告嗣後又對A 女猥褻20餘次云
        云，惟現行刑法規定係採一罪一罰，公訴意旨對於此20
        餘次之時間、地點均無分次載明，且無針對各該20餘次
        之犯罪事證予以指明或提出證明方法，已有事證不明之
        可議。且A 女於警詢中係陳稱：「被告常趁家中無人時
        摸我胸部及下體，我曾問如果被伯母（即被告之妻）知
        道怎麼辦，被告回答你不說我不說，誰會知道」云云（
        偵一卷第6 頁）。惟A 女既然受被告所欺凌，且已知悉
        可向被告之妻反應，卻仍隱忍不為反應或提出，顯與常
        情有悖。何況，A 女果真係遭被告強制猥褻，應盡量閃
        躲被告，不應再予被告可趁之機，再參以A 女於偵查中
        具結證述並無與被告居住同處（詳偵一卷第14頁），豈
        能容被告再有多次機會與之單獨相處並趁機對之為猥褻
        行為。再者，A 女若真係遭被告強制猥褻，其所應掛慮
        者應係自己之名節，然A 女卻擔心為被告之妻知悉，此
        亦與常情有違，是A 女指述第1 次遭被告強制猥褻後，
        猶遭被告強制猥褻20餘次云云，有與常情不符之處，實
        難採信。
      又證人余雅容於原審審理時證稱：「（問：你與A 女何
        關係？）答：我是她的繼母。（問：你知道本案被告被
        起訴何事？）答：知道。（問：什麼時候知道？怎麼知
        道？）答：95年6 月份知道這件事。（問：你怎麼知道
        ？）答：我先生弟弟的老婆謝曉萍告訴我。（問：她當
        時如何跟你陳述？）答：他回到家直接跟我說有件重要
        的事要跟我講，我問他什麼事，她叫我聽了不要抓狂，
        他跟我說我大伯強姦A 女，我問他有證據嗎，她說他還
        在查。（問：之後你有再詢問謝曉萍還是她還有進一步
        跟你說什麼？）答：之後她有再跟我講，她有問我是否
        要帶A 女去報案。（問：你做何反應？）答：當時她跟
        我講本來我有要帶A 女去報案，但他都跟我說的模模糊
        糊，所以我就沒有帶A 女去報案。（問：你有無問謝曉
        萍怎麼知道這件事？）答：她說A 女跟她講的。（問：
        你有無問A 女？）答：沒有，因為那時她已經不住家裡
        ，也聯絡不上。（問：謝曉萍是否聯絡得到A 女？）答
        ：因為那時候我在坐月子，謝曉萍說她跟A 女聯絡就好
        ，因為我不方面出門。（問：是否認識張○○？）答：
        不認識，但知道是A 女的媽媽。（問：張○○是否曾經
        就被告性侵A 女的事與你聯絡過？）答：沒有。（問：
        就你所知，謝曉萍或A 女與被告之間有何恩怨？）答：
        我知道謝曉萍可能是因為她先生外遇的對象是我大嫂杜
        麗娟的朋友，可能原因是這樣。‧‧‧（問：A 女或謝
        曉萍曾經因為A 女父親入監服刑而與被告發生衝突嗎？
        ）答：沒有。謝曉萍有跟A 女灌輸說因為是被告的關係
        ，她爸爸才會入監服刑。‧‧‧（被告問：我因為有案
        件，警察到家裡抓我，但沒有抓到我，抓到我第三個弟
        弟即謝曉萍當時的先生，還有一些小弟，謝曉萍是否有
        去告訴你說要讓我倒大霉？）答：有。她去我家，直接
        說她一定會因為A 女的案件讓被告倒大霉。因為謝曉萍
        說她已經有跟A 女母親聯絡，要帶A 女去報案。（被告
        問：我第三個弟弟與杜麗娟的朋友交往，所以謝曉萍就
        對我們家反感，是否因為我媽媽也會抱怨謝曉萍並且去
        向左鄰右舍說謝曉萍的不是，所以謝曉萍就非常氣憤，
        是否如此？）答：知道，因為那時候覃啟誠跟杜麗娟的
        朋友有外遇，謝曉萍都抱怨說為何她對覃啟誠還有他的
        家人那麼好，為何覃家要這樣對她，她說她要讓被告倒
        大霉。（被告問：覃○○被抓到的時候家人是否都懷疑
        是我拿槍交給警察？）答：那時謝曉萍給我們灌輸的觀
        念就是，覃○○可以不交槍，為何要交槍害覃○○被判
        那麼久。（問：妳先生叫何名？）答：覃○○。‧‧‧
        （問：A 女有無與你提過被告對她性侵的事？）答：都
        沒有跟我說過，所以謝曉萍跟我說的時候我會懷疑，我
        懷疑為何我與A 女住一起那麼久，A 女都沒有跟我說，
        而跑去跟謝曉萍說。（問：A 女有無與張○○說她遭被
        告性侵的事？）答：沒有，她第一個跟謝曉萍說。（問
        ：你說A 女第一個與謝曉萍說，你是否有聽到？）答：
        沒有，是謝曉萍跟我說的，謝曉萍說是A 女告訴她的。
        」等語（原審訴字卷第73至78頁），以余雅容與被告及
        A 女均有親戚關係且為A 女之繼母，本無袒護特定一方
        之必要，且所為證述並無明顯瑕疵，其證詞應堪採信。
        則依照證人余雅容之證述，A 女之生母係張○○，生父
        為覃○○，繼母為余雅容，三叔為覃啟誠，三嬸嬸為謝
        曉萍，大伯為被告。A 女如受被告之侵害，非但沒有在
        第一時間提出告訴或向親人反應，且於經過相當時間後
        ，既非向關係較為直接之生母張○○抑或繼母余雅容反
        應，而係向三嬸嬸謝曉萍反應，與常情確實有異。再者
        ，謝曉萍因為丈夫覃啟誠外遇以及覃啟誠因其他案件被
        警查獲而與被告有嫌隙，且曾對A 女灌輸係因被告交槍
        才使A 女父親遭判處有期徒刑入監執行等情，亦據證人
        余雅容證述綦詳，是被告辯稱本案係A 女之嬸嬸謝曉萍
        與其有過節，因而捏造A 女之父親係因被告陷害而入監
        服刑等情事，致A 女懷恨被告，並唆使A 女提出告訴等
        語，亦似非無據。
    2.關於強制性交部分：
      公訴意旨係以：被告於94年『年底』某時，在A 女『曾
        祖母』高雄縣燕巢鄉住處（地址詳卷）房間旁的小倉庫
        內，對A 女為強制性交得逞等語。但A 女於檢察事務官
        96年5 月4 日訊問中首次先供稱：「被告於94年『7 、
        8 月』間在高雄縣燕巢鄉工兵學校『被告租屋處』對我
        為性侵之動作，但沒有得手」云云（偵一卷申告筆錄）
        ；之後於同日檢察事務官訊問時亦供稱：「被告於我讀
        國中之94年『7 、8 月』間，在高雄縣燕巢鄉工兵學校
        『被告租屋處』對我性侵，但沒有得手」云云（偵一卷
        第1 頁），則A 女於檢察事務官訊問時，供述遭被告強
        制性交之時間與地點已明顯與檢察官所起訴之時間、地
        點相齟齬，且其係供述遭被告強制性交未遂，亦與檢察
        官起訴事實認定A 女遭被告強制性交既遂不同。
      A 女嗣後於同日警詢中又改稱：「之前被告僅是摸我胸
        部及下體，約93『年中』，上『五專一年級』時，『在
        曾祖母住處』，下午約2 ，3 點左右，當時被告經過曾
        祖母家看到我在屋外，被告向我使個眼神，意示要我進
        屋，我因害怕而進入曾祖母房間旁的小倉庫，被告旋將
        門上鎖，在小倉庫窗戶旁，2 人面對面站立，被告用手
        從我上衣下伸進衣內到背後把內衣解開，並搓揉乳房，
        隨後解開牛仔褲扣子，將我褲子、內褲褪到大腿處，被
        告亦脫掉自己的褲子、內褲，不確定被告的生殖器是否
        有插入陰道內，但覺得下體很痛，當時曾祖母在隔壁睡
        午覺，但因為怕別人知道這件事，大家會認為我是亂講
        的，所以不敢求救，約4 、5 分鐘後，我對被告表示會
        痛，被告便停止並射精在地板上，被告離開後，我到廁
        所去，發現護墊有紅紅的血漬」云云（偵一卷第6 、7
        頁）。惟A 女對於同一遭強制性交之事件，於同一日中
        竟然有93年年中以及94年7 、8 月之歧異供述，且供稱
        93年時為五專，94年時為國中，地點亦前後供述不一，
        確實令人難以置信。再者，A 女自陳被告對其為強制猥
        褻多次，才發生第一次之強制性交行為，則A 女何以願
        意在被告對之為強制猥褻多次後，僅因被告以眼神示意
        ，使自己遽陷與被告獨處之窘境，並予被告可趁之機對
        其為無禮之行為？又A 女表示進入上揭小倉庫時，曾祖
        母在隔壁睡午覺，則A 女貞節遭逢立即侵害卻無意呼救
        ，理由卻為無人願意相信A 女？惟查，呼救之目的在於
        避免立即之危害，要與指述是否為人採信無關，且被告
        若果有不軌，立即呼救並採集現場事證檢體，日後被告
        縱使飾詞狡辯亦恐非易事，故A 女如擔心指述不被採信
        ，更應當場立即呼救，一方面保護自己，同時可保全證
        據，然A 女非但容任被告所為，更無蒐集保留證據，是
        A 女之陳述除前後矛盾外，關於情節之描述亦有違反常
        理而可疑之處。
      A 女雖於檢察官訊問時具結證稱：「當時會因被告眼神
        示意而進入小倉庫，係因害怕被告會將被告對我所做之
        事說出來」云云（偵一卷第15頁），惟被告是否有對A
        女為多次強制猥褻之行為乙節已有可疑，業經詳述如前
        ，且被告若有強制猥褻已屬犯罪，豈能以此脅迫A 女，
        是A 女此處所稱害怕被告傳述A 女遭被告強制猥褻乙節
        ，尚難全然採信。且被告僅一個眼神，除示意A 女進入
        上揭小倉庫，是否尚能傳達如果A 女不從，即會將不利
        A 女名節之事散播於眾之意思，亦有可疑。此外，A 女
        若已遭被告多次利用無人之際強制猥褻，對此情境亦應
        早有警惕，縱使害怕被告有散佈不雅之事於眾之企圖，
        亦不可能再使自己身陷無人相助之境，使被告得有更多
        要脅A 女之機會。
      關於公訴意旨所指之第2 次強制性交部分，經查，95年
        4 月份該次係被告之女兒陪同A 女前往乙節，業據被告
        之女兒覃○○於原審審理時證述：「（問：你能否確定
        被害人沒有獨自送飲料給你爸爸？）答：那段時間我們
        兩個會一起買飯或買什麼，也會一起睡覺，在阿公家的
        樓上。（問：那時你父親不是住你阿公家？）答：不是
        ，我阿公家在中西路70巷20弄10號，我爸爸住燕新二街
        住家。（問：你是否曾經跟被害人送飲料給你父親而是
        由被害人拿去你父親的房間而你沒有上樓？）答：沒有
        。‧‧‧（問：為何送杯飲料給你父親需要2 個人一起
        前往？）答：因為被害人會騎摩托車，我不會騎摩托車
        。（問：兩處地方相距不遠，為何你和被害人都是必須
        用機車來往來？）答：因為沒有腳踏車，也懶得走。（
        問：送杯飲料為何不讓被害人一個人帶去就好你還要陪
        同前往？）答：因為我們兩個感情好，買什麼東西都一
        起去。‧‧‧（問：為何要你和被害人送飲料？）答：
        我爸爸懶得買，他想到就打給我媽媽。（問：你媽媽住
        哪裡？）答：我媽媽在我阿公那邊忙，我媽媽就叫我和
        被害人送飲料給我爸爸。」等語綦詳（原審訴字卷第28
        、29、31 頁），以被告之女兒與A 女同時前往之情形
        ，縱使被告意圖不軌，亦會因女兒在場而有所忌憚，A
        女指述被告當時仍對之逞其獸慾云云，恐難採信。況且
        ，縱使被告之女兒之證詞係袒護被告之詞，當日係A 女
        獨自前往，然A 女係供稱：「當時我把飲料拿到二樓主
        臥室放在桌上後，見被告只著內褲進廁所，當被告從廁
        所出來時就沒穿內褲，我轉身要離開，被告要我坐下並
        說有事跟我說，講完後我要離開時，被告就將我強拉到
        床鋪上，壓在我身上」云云（97年度他字第3784號卷第
        7 頁）。則依照A 女之供述，A 女業已將飲料放置定位
        ，看到被告只著內褲進入廁所後，竟不趕緊離去，反係
        待被告脫掉內褲走出廁所與之談話後才要離去？即便一
        般伯姪關係，亦無可能毫無男女之防，何況A 女自陳曾
        為被告性侵行為之受害者？是A 女供述之情節，實難使
        一般人均無所懷疑。
    3.綜上所述，A 女之指述有諸多時間、地點前後供述不一之
      瑕疵，且指述之情節亦諸多啟人疑竇之處，尚難遽為憑採
      。至於高雄市立聯合醫院受理疑似性侵害事件驗傷診斷書
      、A 女於蔡尚正婦產科就診病歷資料等證據，均僅能證明
      A 女有處女膜有舊裂傷，如無其他佐證，本難作為論斷被
      告犯罪之依據。
六、另按測謊鑑定，倘鑑定人具備專業之知識技能，復基於保障
    緘默權而事先獲得受測者之同意，所使用之測謊儀器及其測
    試之問題與方法又具專業可靠性時，該測謊結果，如就有利
    之供述，經鑑定人分析判斷有不實之情緒波動反應，依補強
    性法則，雖可採為證據，但不得作為有罪判決之唯一證據，
    僅得供裁判之佐證，其證明力如何，法院仍應調查相關補強
    證據以認定之。查本件經檢察官囑請高雄市政府警察局對被
    告進行測謊，經對被告之測謊反應圖譜進行綜合分析、比對
    研判，雖認被告就：「（有關本案，你的陰莖有沒有插入被
    害人的陰道內？）沒有。」，呈不實反應，固有高雄市政府
    警察局98年8 月17日高市警鑑字第0980050463號測謊鑑定書
    在卷可考（見偵緝卷第34頁至36頁）。然人之生理反應受外
    在影響因素甚多，諸如疾病、高度冷靜的自我抑制、激憤的
    情緒、受測以外其他事件之影響等，不止於說謊一項，且與
    人格特質亦有相當之關連，不能排除刻意自我控制之可能性
    。縱現今測謊技術要求對受測者於施測前後均須進行會談，
    以避免其他因素干擾。惟科學上仍不能證明此等干擾可因此
    而完全除去。是以生理反應變化與有無說謊間，尚不能認為
    有絕對因果關係。雖測謊技術亦要求以再測法而以兩次以上
    之紀錄進行研判，然與現今其他於審判上公認可得接受之科
    學鑑識技術相較，尚難藉以獲得待證事實之確信。故於取捨
    證據之論證過程，僅能作為反駁或支持受測者就相關問題所
    為供述證明力，非得逕採為證明犯罪事實存在之補強證據（
    最高法院99年度台上字第1918號判決意旨參照）。本件被害
    人Ａ女之指認既係單一指訴，且有瑕疵，已如前述，證明被
    告犯罪之積極證據即有欠缺，測謊鑑定書僅係鑑定機關針對
    被告有無與A 女發生性行為之陳述是否不實為鑑定，本件被
    告遭起訴者為「強制」猥褻及「強制」性交，該測謊鑑定書
    鑑定結果與被告有無強制行為無關，於A 女指述不可採信之
    情形下，亦無從依照該測謊鑑定書為不利被告之認定，自不
    能僅因上述測謊之結果，被告呈現說謊反應，即憑以認定被
    告有公訴意旨所指對Ａ女之強制性交及強制猥褻犯行。
七、據上，本件依現存之證據尚未達於通常一般之人均不致有所
    懷疑，而得確信其為真實之程度，依刑事訴訟制度「倘有懷
    疑，即從被告之利益為解釋」、「被告應被推定為無罪」之
    原則，即難使本院形成被告有起訴書所載強制猥褻、強制性
    交A 女之有罪確信。揆諸首揭說明，檢察官所舉之證據既不
    足以證明被告確有上開犯行，本院復查無其他積極證據足資
    認定被告確有檢察官所指之犯行，既不能證明被告犯罪，揆
    諸前開法條之規定，依法自應為被告無罪之諭知。
八、原審因而以不能證明被告犯罪，而為被告無罪之諭知，核無
    違誤；檢察官上訴意旨，猶執被害人指述無瑕疵及測謊鑑定
    真實可採為由，指摘原判決不當，為無理由，應予駁回。
據上論斷，應依刑事訴訟法第368 條，判決如主文。
本案經檢察官高碧霞到庭執行職務。
中    華    民    國  100     年    2     月    9     日
                  刑事第十一庭  審判長法  官  翁慶珍
                                      法  官  孫啟強
                                      法  官  石家禎
以上正本證明與原本無異。
如不服本判決應於收受本判決後10日內向本院提出上訴書狀，其
未敘述上訴理由者，並得於提起上訴後10日內向本院補提理由書
狀（均須按他造當事人之人數附繕本）「切勿逕送上級法院」。
中    華    民    國   100    年    2     月    9     日
                                      書記官  黃月瞳